臺灣高等法院民事判決　　　　　　　　　 96年度金上字第4號
上　訴　人　日盛證券股份有限公司
法定代理人　丁○○
訴訟代理人　劉慧君律師
　　　　　　鄧依仁律師
被　上訴人　甲○○
上　一　人
訴訟代理人　陳進會律師
被上訴人　　乙○○
被　上訴人　戊○○
上　一　人
訴訟代理人　蕭元亮律師
　　　　　　蕭壬宏律師
上列當事人間返還融資款項事件，上訴人對於中華民國95年10月
31日臺灣板橋地方法院94年度金字第9號第一審判決提起上訴，
上訴人並為訴之追加、變更，本院於96年11月6日言詞辯論終結
，判決如下：
    主  文
被上訴人甲○○應給付上訴人新台幣玖佰伍拾肆萬伍仟肆佰玖拾
參元及自民國94年1月30日起至清償日止，按年息百分之五計算
之利息。
被上訴人乙○○應給付上訴人新台幣玖佰伍拾肆萬伍仟肆佰玖拾
參元及自民國94年1月30日起至清償日止，按年息百分之五計算
之利息。
上開被上訴人甲○○、乙○○或原審被告林顯慶，如任一被上訴
人或林顯慶為給付，其餘被上訴人於清償之範圍內同免給付責任
。
上訴人其餘變更之訴駁回。
變更之訴訴訟費用，由被上訴人乙○○、甲○○連帶負擔。
本判決命被上訴人甲○○、乙○○給付部分，於上訴人以新台幣
參佰壹拾玖萬元為被上訴人甲○○、乙○○供擔保後得假執行。
但被上訴人甲○○、乙○○以新台幣玖佰伍拾肆萬伍仟肆佰玖拾
參元為上訴人預供擔保後，得免為假執行。上訴人其餘假執行之
聲請駁回。
    事  實
甲、上訴人方面：
壹、聲明：
一、原判決不利於上訴人部分廢棄。
二、上開廢棄部分，被上訴人甲○○、乙○○、戊○○應與原審
    被告林顯慶連帶給付上訴人新台幣（下同）954萬5953元整
    及自民國94年1月29日起至清償日止，按年息5%計算之利息
    。
三、願供擔保，請准宣告假執行。
貳、陳述：除與原判決記載相同者外，補稱略以：
一、上訴人依93年6月23日信用帳戶開戶契約（融資契約）、表
    現代理、侵權行為關係對甲○○請求。上訴人依扣款協議書
    （併存債務承擔關係）、侵權行為對乙○○請求。上訴人依
    侵權行為關係對戊○○請求。上述債務人間為不真正連帶債
    務關係。
乙、被上訴人方面：
Ａ、被上訴人方甲○○面：
壹、聲明：
一、上訴駁回。
二、如受不利判決，願供擔保免為假執行宣告。
貳、陳述：除與原判決記載相同者外，補稱略以：
一、甲○○系爭交易帳戶、授權書及銀行帳戶，係乙○○偽造文
    書所為。
二、本件融資款項係因上訴人公司之受僱人乙○○執行職務不法
    侵害被上訴人之權利，致造成被上訴人系爭債務之損失，被
    上訴人得依民法第184條及188條規定向僱用人上訴人公司及
    乙○○連帶請求賠償990萬2000元，並依民法第334條、第33
    5條主張抵銷。
三、上訴人就本件應負與有過失之責，依民法第217條規定，應
    免除甲○○之責任。
四、上訴人依侵權行為向被上訴人請求，顯非合法。退一步而言
    ，其侵權行為損害賠償請求權亦已消滅時效。
Ｂ、被上訴人乙○○方面：
    被上訴人乙○○未於言詞辯論期日到場，據其於準備程序所
    為之聲明、陳述如下：
壹、聲明：
一、上訴駁回。
二、如受不利判決，願供擔保，免為假執行宣告。
貳、陳述：
一、甲○○系爭交易帳戶、第一銀行土城分行帳戶均係乙○○未
    經甲○○同意或授權，乙○○逕行私刻甲○○印章，並以持
    有之甲○○身分證影本，由戊○○簽甲○○之姓名而開立。
二、乙○○雖於93.11.19及93.12.01簽扣款協議書，但乙○○勿
    庸負責。
Ｃ、被上訴人戊○○方面：
壹、聲明：
一、上訴駁回。
二、如受不利判決，願供擔保請准宣告免為假執行。
貳、陳述：除與原判決記載相同者外，補稱略以：
一、上訴人本件所受損害，並非由侵權行為而來，而係由於林顯
    慶債務不履行之契約關係而來，與被上訴人之行為無因果關
    係。
    理  由
一、
(一)、被上訴人乙○○經合法通知未於言詞辯論期日到場，核無民
    事訴訟法第386條各款所列情形，爰依上訴人之聲請，由其
    一造辯論而為判決。
(二)、上訴人於原審先位聲明依開戶契約、確認書、表現代理、無
    權代理等法律關係請求甲○○、林顯慶連帶給付新台幣（以
    下同）990萬2000元及如原審準備書狀附表所示之利息。備
    位聲明依共同侵權行為法律關係請求乙○○、戊○○連帶給
    付990萬2000元本息（見原審卷第151頁、14頁）。原審判命
    林顯慶應給付990萬2000元及自94年1月29日起至清償日止按
    年息百分之5計算之利息，駁回上訴人其餘先位聲明請求。
    上訴人就其敗訴部分提起上訴，於本院主張依93年6月23 日
    信用帳戶開戶契約（融資契約）、表現代理、侵權行為等法
    律關係對被上訴人甲○○請求；依扣款協議書（併存債務承
    擔關係）、侵權行為等法律關係對被上訴人乙○○請求；依
    侵權行為法律關係對被上訴人戊○○請求，並聲明為「被上
    訴人甲○○、乙○○、戊○○應與原審被告林顯慶連帶給付
    上訴人新台幣954萬5953元整及自民國94年1月29日起至清償
    日止，按年息5%計算之利息。」（見本院卷(一)第107頁、卷
    (二)第4頁、51頁），核係追加訴訟標的及變更聲明，與民事
    訴訟法第446條第1項但書、第255條第1項第2款規定無違，
    應予許可。本院應就變更後之聲明審理，合先敘明。
(三)、上訴人於原審主張甲○○於93年3月22日開立證券戶，授權
    林顯慶代理其申購買賣有價證券等事宜，林顯慶自93年8月2
    日起至93年10月26日止，陸續委託上訴人土城分公司融資買
    進洪氏英股票共計1262張，融資金額計990萬2000元，嗣於
    93年11月16日其信用帳戶擔保維持不足，經通知補繳差額而
    未補繳等情（見原審卷第13頁），於本院主張甲○○於93年
    3月22日向上訴人開立證券交易帳戶，於93年6月23日向上訴
    人申請開立信用交易帳戶，甲○○信用交易帳戶自93年8月
    20日起至93年10月26日止，陸續委託上訴人土城分公司融資
    買進洪氏英股票計1,262張，融資金額達990萬2000元，嗣於
    93  年11月16日其信用帳戶擔保維持不足，經通知補繳差額
    而未補繳云云，核係補充事實上之陳述。
二、
(一)、上訴人主張：被上訴人乙○○為上訴人公司營業員，被上訴
    人甲○○授權其姐乙○○於民國 (下同)93 年3月22日向上
    訴人土城分公司開立證券交易帳戶（帳號2415-9），並為
  　配合證券集中交易市場實施全面款券劃撥制度，於93年3月2
    3日（3月22日送件，因銀行下午3時30分以後算第2日）向第
    一商業銀行土城分行開立款券劃撥帳戶（帳號00000000000
    ），另於93年5月18日授權林顯慶代理申購暨買賣有價證券
    、辦理交割 (給付結算) 及其他相關之行為，於93年9月6日
    終止委任。被上訴人甲○○於93年6月23日向上訴人申請開
    立信用交易帳戶。甲○○上開信用帳戶自93年8月26日起至9
    3年10月26日止，陸續委託上訴人融資買進洪氏英股票計126
    2張，融資金額達990萬2000元。嗣於93年11月16日甲○○系
    爭信用交易帳戶因擔保維持率不足，經上訴人依融資融券契
    約書第6條規定通知補繳差額而未補繳，且洪氏英股票自93
    年11月起連續重挫跌停，財團法人中華民國證券櫃檯買賣中
    心（下稱櫃買中心）於93年12月20日，公告洪氏英股票自94
    年1月29日起終止買賣，致上訴人無法處分系爭股票取償而
    受有融資款之損害。上訴人於93年11月19日及93年12月1日
    與乙○○簽訂扣款協議書 (併存債務承擔性質) ，並陸續向
    乙○○扣款受領35萬6047元，尚有954萬5493元未受償。
    甲○○授權乙○○開立系爭信用帳戶，應依信用帳戶契約（
    融資契約）負償還之責；縱甲○○未授權乙○○開立系爭信
    用帳戶，惟亦應負民法第169條之責；縱認甲○○未授權乙
    ○○開立系爭帳戶，惟其將身分證正本、印章交付乙○○長
    達3個月，使乙○○利用之而擅為開立融資帳戶，甲○○就
    自身事務之管理顯係經率疏忽而有過失，致上訴人受有融資
    款損害，甲○○應負過失侵權行為之責，與林顯慶、乙○○
    、戊○○負民法第185條共同侵權行為之責。又乙○○於93
    年11月19日及93年12月1日與上訴人簽立扣款協議書，雙方
    協議乙○○就甲○○信用帳戶所積欠上訴人之融資款項990
    萬2000元負賠償責任（併存之債務承擔），乙○○應依扣款
    勒議書清償本件融資款。縱認甲○○未授權乙○○開立系爭
    證券戶、信用戶，依乙○○自陳係乙○○故意偽造開戶資料
    而不法侵害上訴人權利，乙○○應與林顯慶、甲○○、戊○
    ○負共同侵權行為之責。縱認甲○○未授權乙○○開立系爭
    帳戶，戊○○應乙○○之央求，基於共同偽造開戶文件之犯
    意，故意於甲○○開號戶文件上簽署「甲○○」而向上訴人
    申請開號立信用交易帳戶，戊○○應與甲○○、乙○○、林
    顯慶負共同侵權行為之責。爰請求甲○○、乙○○、戊○○
    應與原審共同被告林顯慶連帶給付954萬5493元及自94年1月
    29日起按年息百分之之5計算之利息。
(二)、
１、被上訴人甲○○否認系爭甲○○名義開立之帳號2415-9 證
    券交易帳戶、第一銀行帳號00000000000存款帳戶、信用交
    易帳戶係其授權乙○○開立，辯以係乙○○未得其同意，偽
    造文書開立，將之作為林顯慶之人頭帳戶。本件並無民法第
    169條規定之適用。甲○○雖於93年11月間至上訴人公司簽
    立確認書，惟係遭上訴人之詐欺、脅迫，出於錯誤而簽立，
    甲○○已於原審94年8月18日審理時依法撤銷該意思表示。
    上訴人至遲於93年6月10日已明知甲○○系信用帳戶係供林
    顯慶買賣洪氏英股票之人頭帳戶，爭系爭融資契約係存在於
    上訴人與林顯慶間。縱甲○○有授權林顯慶使用，惟於93年
    9月6日亦通知終止授權，因此系爭信用帳戶93年9月6日以後
    之交易與甲○○無關。又乙○○已分別於93年11月19日及
    93年12月1日與上訴人簽立扣款協議書，協議由乙○○負擔
    客戶（即甲○○）積欠債務總金額之全數，則債權人（即上
    訴人）不得更向原債務人（甲○○）請求。又本件融資款項
    係因上訴人公司之受僱人乙○○執行職務不法侵害被上訴人
    之權利，致造成被上訴人系爭債務之損失，被上訴人得依民
    法第184條及188條規定向僱用人上訴人公司及乙○○連帶請
    求賠償990萬2000元，並依民法第334條、第33 5條主張抵銷
    。縱認甲○○對此應予負責，上訴人對該損害之發生或擴大
    ，至少與有過失，依民法第217條規定，應免除甲○○之責
    任。上訴人依侵權行為法則向甲○○請求，顯非合法，且其
    損害賠償請求權已逾二年消滅時效等語。
２、被上訴人乙○○對其於93年11月19日及93年12月15日簽立扣
    款協議書之情不爭執，但謂其勿庸負責，系爭甲○○之帳戶
    係其偽造文書開立，上訴人知悉系爭帳戶係提供林顯慶使用
    之人頭帳戶云云。
３、被上訴人戊○○對其於甲○○名義開立之交易帳戶上簽甲○
    ○之名不爭執，惟辯稱係乙○○請其幫忙，乙○○稱已得甲
    ○○之同意，因甲○○居住於貢療鄉，無法親自簽名，遂授
    權乙○○辦理，乙○○乃央求戊○○幫忙於開戶文件上簽署
    「甲○○」，其並無何侵權行為。縱系爭開戶契約未經甲○
    ○同意，惟甲○○嗣後亦簽確認書，可知甲○○承認債務。
    另上訴人之損失係因乙○○將系爭甲○○之帳戶借予林顯慶
    買入洪氏英股票後，因洪氏英股票下市所致，並非因戊○○
    簽名於系爭開戶契約，二者顯無因果關係。又上訴人公司知
    情並容認甲○○開戶契約並非本人親自到場辦理，知情並容
    許乙○○代甲○○開立系爭帳戶，違反證券商管理規則第37
    條第1項第12款規定，自不得請求損害賠償云云。
(三)、原審命林顯慶給付990萬元及自94.1.29起之利息，駁回上訴
    人其餘先位聲明。上訴人提起上訴，於本院對被上訴人為變
    更之訴。
三、本件兩造不爭執事實如下述：
(一)、被上訴人乙○○為上訴人公司之營業員，乙○○與甲○○係
    姐弟。
(二)、
１、被上訴人甲○○名義於93年3月22日向上訴人土城分公司申
    請開立帳號2415-9買賣有價證券帳戶，並簽訂委託買賣證券
    受託契約、款券轉撥同意書等；於93年3月23日（3月22日送
    件，因銀行下午3時30分以後算第2日）向第一商業銀行土城
    分行申請開立00000000000帳戶活期儲蓄存款帳戶；於93年6
    月23日向上訴人申請開立證券信用交易帳戶，並簽訂融資融
    券契約書等情，有上開開戶契約等可稽（見支付命令卷第
    5-9頁、原審卷第81-86頁、本院卷(一)第61-64頁）。
２、被上訴人甲○○名義於上訴人公司之2415-9帳戶買賣有價證
    券之營業員為乙○○。甲○○名義上開2415-9帳戶，於93年
    5月18日出具授權書，委任林顯慶代理申購、買賣有價證券
    等，於93年9月6日出具終止授權通知書等情，有授權書、終
    終止授權書可稽（見支付命令卷第10頁、本院卷(一)第186頁
    ）。
３、甲○○上開第一銀行帳戶於93年6月2日以存摺、印章於93.5
    .31 遺失為由，向土城分行申請變更印鑑、補發存摺；復於
    93年12月9日，以印鑑、存摺於93.11.15在台北遺失為由，
    向宜蘭分行申請變更印鑑、補發存摺，經宜蘭分行寄回土城
    分行辦理等情，有第一銀行檢附之存摺掛失暨補領印鑑掛失
    暨更換新印鑑申請書兼登錄單可稽（見原審卷第84-86頁）
    ，並經證人丙○○（即第一銀行承辦人員）證述在卷（本院
    卷(一)第172頁）。
(三)、甲○○系爭信用帳戶於93.8.26-93.10.26融資990萬2000元
    買入洪氏英股票，嗣於93年11月16日甲○○系爭信用交易帳
    戶因擔保維持率不足，經上訴人依融資融券契約書第6條規
    定通知補繳差額而未補繳，有自辦資券追補差額表可稽（見
    支付命今卷第11頁）。
(四)、
１、乙○○分別於93.11.19及93.12.01與上訴人簽立扣款協議書
    ，約定乙○○就甲○○帳號2415-9，自93年8月26日起至93
    年10月28日止陸續委託上訴人公司融資買進洪氏英股票1262
    張，融資金額990萬2000元，乙○○同意負擔該客戶積欠債
    務總金額之全數，計990萬2000元，加計該等洪氏英股票全
    數處分完畢之日止之融資利息，乙○○已陸續還款35萬6047
    元，尚剩餘額為954萬5953元等情，有扣款協議書2紙及分期
    付款明細表可稽（見原審卷168-170頁、本院卷3第82-83頁
    、卷(二)第53頁）。
２、被上訴人甲○○於93.11.27出具確認書（確認書所載日期為
    93.11.21），其內容略以甲○○於93.3.22於上訴人公司開
    立證券交易帳戶，帳號：2415-9，並於93年6月23日申請開
    立信用交易帳戶，茲確認：自本人開戶迄今貴公司按月送達
    之買賣對帳單，本人均收迄無誤，買賣對帳單上所載交易均
    經本人指示或事先同意所為等情，有確認書可稽（見原審卷
    第46頁、168-170頁）。
(五)、洪氏英股票於93年12月20日經櫃買中公告洪氏英股票自94年
    1月29日起終止買賣，有櫃買中心公告可稽（見支付命令卷
    第12頁）。
(六)、甲○○原審委任之訴訟代理人吳錫欽律師於原審94.6.14提
    出之答辯狀抗辯不知何人冒用其名義開戶；於原審94.7.7期
    日聲請傳喚乙○○到庭說明，原審法院當庭指定94.8.18期
    日傳喚乙○○。甲○○原審之訴訟代理人吳錫欽律師於94年
    8月15日陪同乙○○向台北縣政府警察局土城分局廣福派出
    所自首其偽造文書，經台北縣政府警察局土城分局以94年9
    月9日北縣警土刑字第0940027903號函移送台灣板橋地方法
    院檢察署偵查，吳錫欽律師於偵查中為乙○○之選任辯護人
    ，檢察官以95年3月18日94年度偵字第17177號為不起訴處分
    ，有不起訴處分書、甲○○答辯狀、原審94.7.7言詞辯論筆
    錄、被上訴人乙○○、證人吳錫欽陳述可稽（見原審卷第38
    頁、51頁、54頁、本院卷(二)第33頁、49頁背面、66頁）及上
    開該檢察署偵查案卷可按。
四、茲就上訴人本件請求是否有理由，審酌如下：
Ａ、甲○○部分：
(一)、上訴人主張甲○○授權乙○○開立系爭信用帳戶，應依信用
    帳戶契約（融資契約）負償還之責；縱甲○○未授權乙○○
    開立系爭信用帳戶，惟亦應負民法第169條之責；縱認甲○
    ○未授權乙○○開立系爭帳戶，惟其將身分證正本、印章交
    付乙○○長達3個月，使乙○○利用之而擅為開立融資帳戶
    ，甲○○就自身事務之管理顯係經率疏忽而有過失，致上訴
    人受有融資款損害，甲○○應負過失侵權行為之責，與林顯
    慶、乙○○、戊○○負民法第185條共同侵權行為之責，請
    求甲○○給付954萬5953元本息等情。被上訴人甲○○則以
    上開情詞置辯。
(二)、上訴人與甲○○間有無融資融券契約？
１、被上訴人甲○○否認開立，或授權乙○○代為申請開立帳號
    2415-9買賣有價證券帳戶、第一銀行00000000000帳號活期
    儲蓄存款帳戶、證券信用交易帳戶，辯稱係乙○○偽造文書
    云云。
２、
、查被上訴人甲○○兩度以系爭第一銀行帳戶之印鑑章、存摺
    遺失為由，向第一銀行申請辦理補發存摺及變更印鑑章，已
    如上述。而依證人丙○○（甲○○93.6.2申請變更印鑑等之
    第一銀行承辦人員）於本院結證申請變更印鑑、補發存摺需
    由本人親自到場辦理（見本院卷(一)第171頁背面），被上訴
    人甲○○訴訟代理人於證人丙○○證述後亦稱甲○○於93.6
    .2  辦理變更印鑑及93年12月申請變更印鑑不爭執（見本院
    卷(一)171頁背面、卷(二)第2頁背面、第6頁背面）。若甲○○
    未於93.3.23開立系爭第一銀行帳戶，焉需二次變更印鑑、
    補發存摺？
、甲○○名義於93.6.23申請開立信用帳戶時，檢附者即為甲
    ○○於93.6.2向第一銀行申請補發之存摺，有上訴人提出之
    甲○○活期儲蓄存款存摺可稽，且為被上訴人乙○○所是認
    （見本院卷(一)74頁、卷(二)第2頁背面），是堪認甲○○名義
    93.3.22申請開立之證券交易戶及93.6.23申請開立之信用帳
    戶係甲○○授權乙○○代為申請開立。參酌被上訴人戊○○
    稱乙○○告知伊甲○○同意，所以戊○○幫忙簽甲○○三個
    字。乙○○亦稱其告訴戊○○，甲○○是同意的云云（見本
    院卷(一)第173頁），益證甲○○授權乙○○代為向上訴人申
    請開立證券交易帳戶及信用交易帳戶並簽訂融資融券契約。
、雖被上訴人乙○○謂其未經甲○○同意，擅以甲○○名義開
    立證券交易帳戶、第一銀行存款帳戶及系爭信用帳戶，提供
    予林顯慶使用，其於93年11月間案發後始告訴甲○○系爭帳
    戶均係予林顯慶使用云云（見本院卷(二)第5頁）。
    查乙○○於原審94.8.8由甲○○原審訴訟代理人吳錫欽律師
    陪同向警方自首甲○○名義93.3.22之證券交易帳戶係其偽
    造文書所為云云，已如上述。若本件乙○○確未經甲○○同
    意、授權，以甲○○名義開立系爭證券交易帳戶、第一銀行
    存款帳戶及系爭信用帳戶屬實，則衡諸經驗法則，於上訴人
    公司於93.11.27要求甲○○出具確認書時，乙○○即應向偵
    查機關自首偽造文書犯行，且其與甲○○之利害關係衝突，
    焉會遲至甲○○訴訟代理人於原審傳喚其為證人時，再由甲
    ○○訴訟代理人吳錫欽律師陪同向警方自首偽造文書。況被
    上訴人甲○○於檢察官偵查中供陳「當初我在家的時候，我
    姐姐因為公司需要業績，所以她就問我是否同意開戶，以幫
    助她達成業續，所以當初我有填寫相關資料。但是那些文件
    我姐姐後來忘記帶去公司。」「（問：被告後來重新幫你申
    請開戶，是否知情？）不知道。不過我本來就有答應幫忙做
    業績，所以她重新幫我填寫資料開戶，我並不會反對。」等
    語（見偵查卷第27-28頁），是亦可顯甲○○、乙○○於上
    訴人對甲○○提起本件訴訟後，為圖卸責，乃由乙○○出面
    自首偽造文書，圖利用司法程序以免除其責任。乙○○上述
    所言，自不足採。
(三)、上訴人依融資融券契約請求甲○○給付954萬5953元及利息
    是否有理由？
１、被上訴人甲○○系爭信用交易帳戶於93.8.20-93.10.26融資
    990萬2000元買入洪氏英股票，洪氏英股票自於93年12月20
    日經檯買中公告洪氏英股票自94年1月29日起終止買賣。已
    如上述，則上訴人依兩造間融資融券契約請求甲○○給付
    融資款即屬有據。
２、
、被上訴人抗辯上訴人知悉系爭信用帳戶係由林顯慶使用，融
    資契約存在於上訴人與林顯慶云云。
    查系爭信用帳戶係由甲○○名義申請，且由甲○○與上訴人
    訂立融資融券契約，已如上述。是縱上訴人知悉系爭帳戶曾
    借予林顯慶使用，惟此為上訴人是否違反證券商管理相關規
    定，與甲○○應依融資契約對上訴人負責乙節，為二事。
、被上訴人抗辯乙○○簽立扣款協議書，甲○○系爭債務已由
    乙○○承擔，上訴人不得再向甲○○請求云云。
    查乙○○固分別於93.11.19及93.12.01與上訴人簽立扣款協
    議書，約定乙○○就甲○○系爭2415-9帳號帳戶，自93年8
    月26日起至93年10月28日止陸續委託上訴人公司融資買進洪
    氏英股票1262張，融資金額990萬2000元，乙○○同意負擔
    該客戶積欠債務總金額之全數，計990萬2000元，加計該等
    洪氏英股票全數處分完畢之日止之融資利息。惟該扣款議書
    第3條約定「於扣款期間內，如甲方處分前該洪氏英股票或
    客戶出面陸續清償欠款，…甲方應停止扣款，並就超額之款
    交予乙方（即乙○○）」（見本院卷(一)第82、83頁），且該
    協議書並無免除甲○○融資款給付義務之記載，顯該協議書
    並非免責之債務承擔。況系爭融資融券契約第12條約定「甲
    乙雙方基於本契約所生債權債務，不得移轉由第三人承受負
    擔」（見本院卷(一)第62頁），是自無從認甲○○之系爭融資
    契約責任，因乙○○簽立協議書而免除。
、被上訴人甲○○抗辯本件融資款項係因上訴人公司之受僱人
    乙○○執行職務不法侵害被上訴人之權利，致造成被上訴人
    系爭債務之損失，被上訴人得依民法第184條及188條規定向
    僱用人上訴人公司及乙○○連帶請求賠償990萬2000元，並
    依民法第334條、第335條主張抵銷云云。
    查本件甲○○授權乙○○開立系爭信用帳戶，甲○○為融資
    契約之當事人，基於融資契約所生債務，自應負契約責任。
    被上訴人上述抗辯為不足採。
、被上訴人甲○○抗辯上訴人就本件應負與有過失之責，依民
    法第217條規定，應免除甲○○之責任云云。
    查上訴人係依融資融券契約，請求甲○○履行債務，並非請
    求甲○○賠償損害。被上訴人此部分抗辯，自無可採。
３、被上訴人甲○○系爭融資款為990萬2000元，惟被上訴人乙
    ○○已依扣款協議書給付上訴人35萬6047 元，尚剩餘額為
    954萬5953元。又兩造融資融券契約第8條約定「甲方（甲○
    ○）融資買進之有價證券或融券賣出之有價證券，經證券交
    易或櫃買中心核下公告終止上市（櫃），或暫停信用交易或
    取消融資融券資格時，分別以終止上市（櫃）或停止信用交
    易日視為信用交易之到期日，…」（見本院卷(一)第62頁），
    本件洪氏英股票經檯買中公告自94年1月29日起終止買賣。
    則上訴人甲○○應自翌日即94年1月30日起負遲延之責，從
    而上訴人依融資契約，請求被上訴人甲○○給付954萬5953
    元及自94年1月30日起至清償日止之遲延利息為有理由。應
    予准許，逾此部分之請求，為無理由，不應准許。又上訴人
    依融資契約對甲○○之請求為有理由，上訴人依其餘法律關
    係對甲○○之請求，即勿庸審酌。
Ｂ、乙○○部分：
(一)、上訴人主張乙○○於93.11.19及93.12.1與上訴人簽立扣款
    協議書，雙方協議乙○○就甲○○信用帳戶所積欠上訴人之
    融資款項990萬2000元負賠償責任（併存之債務承擔），乙
    ○○應依扣款勒議書清償本件融資款。縱認甲○○未授權乙
    ○○開立系爭證券戶、信用戶，依乙○○自陳係乙○○故意
    偽造開戶資料而不法侵害上訴人權利，乙○○應與林顯慶、
    甲○○、戊○○負共同侵權行為之責云云。
(二)、查乙○○分別於93.11.19及93.12.01與上訴人簽立扣款協議
    書，約定乙○○就甲○○帳號2415-9，自93年8月26日起至9
    3年10月28日止陸續委託上訴人公司融資買進洪氏英股票126
    2張，融資金額990萬2000元，乙○○同意負擔賠償，乙○○
    其已陸續還款35萬6047元，尚剩餘額為954萬5953元等情，
    已如上述。則上訴人依扣款協議書，請求被上訴人乙○○給
    付954萬5953元及自94年1月30日起之遲延利息部分即屬正當
    ，應予准許。逾此部分請求，為無理由，不應准許。
(三)、
１、被上訴人乙○○抗辯係遭脅迫、詐欺、利誘簽立扣款協議書
    云云，惟未舉證證明，其此部分抗辯即非可採。
２、被上訴人另抗辯上訴人依扣款協議書請求被上訴人給付，係
    屬違背誠信原則，構成權利濫用云云。
    查乙○○為甲○○之姐，其就甲○○對上訴人之融資債務，
    出具扣款協議書同意負擔賠償，上訴人依該協議書請求被上
    訴人給付，自無何權利濫用之情。
(三)、上訴人依扣款協議書請求乙○○給付有理由，上訴人對乙○
    ○其餘主張，即無庸審酌。
Ｃ、戊○○部分：
(一)、上訴人主張縱認甲○○未授權乙○○開立系爭證券戶戊○○
    應乙○○之央求，基於共同偽造開戶文件之犯意，故意於甲
    ○○開號戶文件上簽署「甲○○」而向上訴人申請開號立信
    用交易帳戶，戊○○應與甲○○、乙○○、林顯慶負共同侵
    權行為之責云云。
(二)、查本件甲○○系爭帳戶係授權乙○○開立，已如上述。上訴
    人主張戊○○應與乙○○甲○○、林顯慶等負共同侵權行為
    責任乙節，即非可採。從而，上訴人請求戊○○給付為無理
    由，不應准許。
Ｄ、上訴人請求乙○○、甲○○與原審被告林顯慶連帶給付部分
    ，是否有理由？
(一)、按連帶債務之成立，以當事人間明示，或法律有規定者為限
    ，民法第272條第2項定有明文。
    本件被上訴人甲○○依融資契約對上訴人所負給付之責，與
    乙○○依扣款協議書對上訴人所負給付之責，及原審判命林
    顯慶給付部分，其給付目的相同，為不真正連帶債務。各債
    務人間並未約定各負全部給付之責，法律亦未規定，上訴人
    請求甲○○、乙○○，與原審被告林顯慶連帶給付部分，為
    無理由，不應准許。
五、綜上所述，上訴人分別依融資契約及扣款協議書請求被上訴
    人甲○○、乙○○給付954萬5493元及自94年1月30日起至清
    償日止之遲延利息為有理由。甲○○、乙○○與原審所命林
    顯慶給付，為不真正連帶債務，其中任一債務人給付，其餘
    債務人免給付義務。上訴人變更聲明請求被上訴人甲○○、
    乙○○、戊○○與原審所命林顯慶應連帶給付954萬5493元
    及自94年1月29日起之遲延利息，於上述範圍為有理由，應
    予准許，逾上開範圍為無理由，應予駁回。上訴人變更之訴
    勝訴部分，上訴人及甲○○、乙○○別陳明願供擔保為准、
    免假執行之宣告，經核於法並無不合，爰分別酌定相當擔保
    金額准許之。至於上訴人敗訴部分，其假執行之聲請失所附
    麗，應併予駁回。
六、本件事證已明，兩造其餘攻擊防禦方法，經核與本判決之結
    果不生影響，爰不一一論述。被上訴人甲○○聲請鑑定甲○
    ○93.3.22客戶基本資料表及93.6.23客戶基本資料表、93.5
    .18  授權書、93.3.23銀行帳戶申請書等上之甲○○簽名與
    原審卷56頁甲○○之簽名是否同一，及向櫃買中心函調上訴
    人調查客戶委託買賣洪氏英股票之所有卷證文件；被上訴人
    甲○○、乙○○聲請命上訴人提出上訴人公司組織圖及職權
    明細表、林顯慶92年間要求上訴人公司送大富軟體給林顯慶
    的公文、林顯慶92年1月份於上訴人土城分公司申請開立普
    通交易及信用交易帳戶之基本資料、土城分公司92年至93年
    送禮客戶名稱資料、甲○○系爭信用帳戶93年6月23日至93
    年10月28日每日融資業務需求表、每日下單之委託書等，經
    核與本件之判斷不生影響，均無必要，併予敘明。
七、據上論結，本件上訴人變更之訴為一部有理由，一部無理由
    ，依民事訴訟法第463條、第385條第1項、第79條、第85條
    第2項、第390條第2項、第392條，判決如主文。
中　　華　　民　　國　　96　　年　　11　　月　　20　　日
                    民事第八庭
                        審判長 法　官 劉勝吉
　　　　　　　　　　　　   　　法　官 鄭威莉
　　　　　　　　　　　　　   　法　官 滕允潔
正本係照原本作成。
如不服本判決，應於收受送達後20日內向本院提出上訴書狀，其
未表明上訴理由者，應於提出上訴後20日內向本院補提理由書狀
（均須按他造當事人之人數附繕本）上訴時應提出委任律師或具
有律師資格之人之委任狀；委任有律師資格者，另應附具律師資
格證書及釋明委任人與受任人有民事訴訟法第466條之1第1項但
書或第2項（詳附註）所定關係之釋明文書影本。
中　　華　　民　　國　　96　　年　　11　　月　　20　　日
　　　　　　　　　　　 　　　　書記官 黃麗玲
附註：
民事訴訟法第466條之1（第1項、第2項）：
對於第二審判決上訴，上訴人應委任律師為訴訟代理人。但上訴
人或其他法定代理人具有律師資格者，不在此限。
上訴人之配偶、三親等內之血親、二親等內之姻親，或上訴人為
法人、中央或地方機關時，其所屬專任人員具有律師資格並經法
院認為適當者，亦得為第三審訴訟代理人。
